【裁判字號】    92,上,270
【裁判日期】    920910
【裁判案由】    
【裁判全文】
臺灣高等法院民事判決                              九十二年度上字第二七０號
    上  訴  人即
    附帶被上訴人  辛○○
    上  訴  人即
    附帶被上訴人  合運交通股份有限公司
    法定代理人    庚○○○
    上  訴  人即
    附帶被上訴人  銘華貨運有限公司
    法定代理人    己○○
    右二人共同
    訴訟代理人    甲○○
    被上訴人即
    附帶上訴人    丙○○兼洪.
                  乙○○即洪.
                  戊○○即洪.
                  丁○○即洪.
    共      同
    訴訟代理人    陳詩經律師
右當事人間損害賠償事件，上訴人對於中華民國（下同）九十一年十二月九日臺灣臺
北地方法院九十一年度重訴字第一五二一號第一審判決提起上訴，被上訴人為附帶上
訴，本院於九十二年八月二十七日言詞辯論終結，判決如左：
    主      文
原判決主文第一項關於命上訴人合運交通股份有限公司、銘華貨運有限公司連帶給付
部分及該部分假執行之宣告均廢棄。
右廢棄部分，被上訴人在第一審之訴及假執行之聲請均駁回。
其餘上訴駁回。
原判決關於駁回附帶上訴人後開第五項之訴部分，及命其負擔訴訟費用之裁判（確定
部分除外）廢棄。
附帶被上訴人合運交通股份有限公司應再與辛○○連帶給付上訴人丙○○新台幣（下
同）壹拾捌萬元；連帶給付上訴人丙○○、乙○○、戊○○、丁○○壹拾捌萬元，及
均自民國九十一年一月十二日起至清償日止，按週年利率百分之五計算之利息。附帶
被上訴人銘華貨運有限公司應就上開給付與附帶被上訴人辛○○負連帶給付責任。
其餘附帶上訴駁回。
第一審訴訟費用（確定部分除外）關於命附帶上訴人負擔部分，及第二審訴訟費用關
於附帶上訴部分，由附帶被上訴人連帶負擔八分之三；餘由附帶上訴人負擔。第二審
訴訟費用關於上訴部分，由上訴人連帶負擔。
    事      實
甲、上訴人即附帶被上訴人合運交通股份有限公司（下稱合運公司）、銘華貨運有限
    公司（下稱銘華公司）方面：
壹、聲明：
一、上訴聲明：(一)原判決廢棄不利於上訴人部分廢棄。(二)右廢棄部分，被上訴人在第
    一審之訴駁回。
二、答辯聲明：附帶上訴駁回。
貳、陳述：除與原判決記載相同者，茲引用之外，補稱：
一、刑事判決尚未確定，不得遽以認定上訴人辛○○駕車有過失。
二、上訴人辛○○所駕駛車號ＡＬ－７１９號貨運曳引車係辛○○所有，而依現行法
    令，上訴人辛○○需將其所有車輛，以寄行方式登記為上訴人合運公司、銘華公
    司所有，上訴人辛○○始可經營貨運業務；且觀之上訴人辛○○與合運公司、銘
    華公司所立之「汽車貨運業務抆受個別經營者（寄行）委託股務契約」二紙，上
    訴人辛○○承攬業務，並不須上訴人合運公司、銘華公司之同意或拘束，故上訴
    人合運公司、銘華公司與辛○○不僅無實質上之僱傭關係，辛○○之行為亦非上
    訴人合運公司、銘華公司所得監督，依司法院司法業務研究會第一期司法院第一
    廳研究意見，上訴人合運公司、銘華公司無庸負僱傭人責任。
三、對原審認定之醫藥費新臺幣（下同）四百六十元、殯葬費二十六萬三千八百五十
    元、扶養費被上訴人丙○○部分十八萬零四百八十八元、被上訴人洪許雙部分四
    萬一千一百八十八元，及上訴人辛○○應負擔十分之六之過失責任不爭執。惟原
    審酌定慰撫金各一百二十萬元則過高；蓋駕車過失致人於死之損害賠償事件中，
    法院甚少酌定超過一百萬元之慰撫金；且本件車禍係被害人洪志敬未注意車前狀
    況，追撞上訴人辛○○所駕之車，並非上訴人辛○○開車撞擊被害人洪志敬，上
    訴人辛○○歸責性甚低。且被上訴人丙○○、洪許雙除洪志敬外，尚有被上訴人
    乙○○、戊○○、丁○○三名子女，喪子之痛應較一般人為低，況被上訴人丙○
    ○、洪許雙身染重症，而一般染重症之人，因心知來日無多，對於世事反而看得
    開，對於悲劇之感受，不必然比一般人痛苦。再者，上訴人辛○○經濟能力不佳
    ，原審酌定一百二十萬元之慰撫金，已屬過高，被上訴人主張各二百萬元之慰撫
    金，更屬無據。
乙、上訴人即附帶被上訴人辛○○未於準備程序及言詞辯論期日到場，亦未提出書狀
    作何聲明或陳述。
丙、被上訴人即附帶上訴人方面：
壹、聲明：
一、答辯聲明：上訴駁回。
二、附帶上訴聲明：(一)原判決不利於附帶上訴人部分廢棄。(二)右廢棄部分，附帶被上
    訴人應再連帶給付附帶上訴人丙○○四十七萬九千九百九十九元；再連帶給付丙
    ○○、乙○○、戊○○、丁○○四十七萬九千九百九十九元，暨均自起訴狀繕本
    送達附帶被上訴人之翌日起至清償日止，按週年利率百分之五計算之利息。
貳、陳述：除與原判決記載相同者，茲引用之外，補稱：
一、本件車禍係因上訴人辛○○疏於注意，違規於高速公路上臨時停車所致，上訴人
    辛○○顯有過失之事實，業經原法院八十九年度交訴字第一二三號刑事判決、本
    院九十一年度交上訴字第五四號刑事判決，認定綦詳，不容上訴人卸詞狡辯。
二、民法第一百八十八條第一項所謂之受僱人，並非限於僱傭契約所稱之受僱人，凡
    客觀上被他人使用為服勞務而受其監督均係受僱人。本件系爭肇事車輛ＡＬ-７
    １９號曳引車之所有人為上訴人合運公司，Ｋ６-２６半拖車之所有人上訴人銘
    華公司，此為上訴人辛○○於車禍發生後警訊時所自承，而上訴人辛○○名片上
    亦載明其屬上訴人合昌公司、銘華公司之員工，是上訴人辛○○為上訴人合昌公
    司、銘華公司之受僱人至明。縱上訴人僅為寄行，依前述之說明，上訴人合昌公
    司、銘華公司仍屬上訴人辛○○之名義上僱用人，其等自應就上訴人辛○○之侵
    權行為對被上訴人負連帶賠償責任。
三、原審於九十二年八月十三日，依法將該院九十二年五月二十八日之民事裁定正本
    主文更正為「被告應連帶給付原告丙○○新台幣參拾捌萬陸仟捌佰柒拾玖元、連
    帶給付原告丙○○、乙○○、戊○○、丁○○新台幣新台幣壹拾肆萬肆仟柒佰壹
    拾參元」，因此原審判決主文金額已經事後更正，對於附帶上訴人之附帶上訴利
    益之先前請求數據，即有必要予以更正。
四、原審對於附帶上訴人丙○○、洪許雙各請求慰撫金三百萬元，認為對於附帶被上
    訴人尚嫌過高，而各核減為一百二十萬元，然被害人洪志敬身當壯年，即遭變故
    ，附帶上訴人丙○○、洪許雙之痛苦難以衡量，而且二人年老體衰，丙○○自身
    罹患癌症已屬痛苦不堪 (被上證五號)，又蒙喪子之痛，其痛苦無可言諭，洪許
    雙生前已罹患「運動神經元萎縮症」 (即俗稱「漸凍人」)( 原審原證六號)，雖
    因臥病在床，然意識仍如常人，其無法面見被害人最後一面，較之常人精神更顯
    痛苦，甚至影響其病情。且附帶被上訴人從本件車禍事發之後，雖有汽車強制保
    險之給付，但此非出於附帶被上訴人之自願給付，附帶被上訴人從未向附帶上訴
    人自願給付任何賠償金額（例如醫療費用）、以及表示歉意，考量附帶被上訴人
    之資本額，附帶被上訴人應各連帶給付附帶上訴人丙○○、洪許雙二百萬元為當
    ，然原審僅准許一百二十萬元慰撫金，就原審否准之慰撫金部份，經以附帶被上
    訴人應負擔之十分之六（扣除附帶上訴人應負擔之與有過失十分之四）、以及扣
    除原審判決主文之金額後，計算附帶被上訴人就原審判決主文金額應再給付之金
    額，為如附帶上訴聲明。
五、附帶上訴人丙○○請求附帶被上訴人應連帶給付之金額為二百四十四萬四千七百
    九十八元 (計算式460+263,850+180,488+2,000,000=2,444,798)，經減輕附帶被
    上訴人責任扣除強制汽車保險給付後金額為八十六萬六千八百七十八元 (計算式
    2,444,798x0.6-600,000=866,878)，上列金額再扣除原審判決主文金額後即為附
    帶上訴人丙○○之附帶上訴利益，即附帶被上訴人應再給付四十七萬九千九百九
    十九元 (計算式866,878-386,879=479,999)。
六、附帶上訴人丙○○、乙○○、戊○○、丁○○ (被繼承人洪許雙部分)請求附帶
    被上訴人應連帶給付之金額為二百零四萬一千一百八十八元 (計算式41,188+2,
    000,000=2,041,188)，經減輕附帶被上訴人責任扣除強制汽車保險給付後金額後
    為六十二萬四千七百十二元 (計算式2,041,188x0.6-600,000=624,712)，上列金
    額再扣除原審判決主文金額後，即為附帶上訴人丙○○、乙○○、戊○○、丁○
    ○ (被繼承人洪許雙部分)之附帶上訴利益，即附帶被上訴人應再給付四十七萬
    九千九百九十九元 (計算式624,712-144,713=479,999)。
    理      由
甲、程序方面：
一、按民法第二百七十五條規定連帶債務人中之一人受確定判決，而其判決非基於該
    債務人之個人關係者，為他債務人之利益亦生效力，故債權人以各連帶債務人為
    共同上訴人提起給付之訴，上訴人一人提出非基於其個人關係之抗辯有理由者，
    對於上訴人各人即屬必須合一確定，自應適用民事訴訟法第五十六條第一項之規
    定。最高法院著有三十三年上字第四八一○號判例意旨可資參照。本件原審判決
    上訴人合運公司、銘華公司應與辛○○連帶給付部分，雖僅合運公司、銘華公司
    提起上訴，惟其等主張之上訴理由非僅基於個人之抗辯，依上開判例意旨，此部
    分訴訟標的，對於辛○○必須合一確定，故合運公司、銘華公司提起上訴之效力
    依民事訴訟法第五十六條第一款規定自及於辛○○，爰併列辛○○為上訴人，合
    先予敘明。
二、上訴人辛○○未於言詞辯論期日到場，核無民事訴訟法第三百八十六條所列各款
    情形之一，爰依被上訴人之聲請，為一造辯論判決。
乙、實體方面：
一、被上訴人起訴主張：上訴人辛○○係上訴人合運公司及銘華公司之貨運司機，於
    民國（下同）八十九年一月十八日上午六時十五分，駕駛合運公司所有ＡＬ－七
    一九號營業貨運曳引車牽引銘華公司所有Ｋ六－二六號半拖車，沿國道三號公路
    由南向北方向行駛，途經新店隧道北上二七‧九公里處，明知汽車在高速公路行
    駛途中，不得在車道中臨時停車，而依當時情形又非不能注意，竟疏未注意，將
    車停止於隧道內，且未採取任何警告措施，致使同向行駛在後由被上訴人丙○○
    及洪許雙之子洪志敬駕駛之Ｆ七－八三八車號大貨車因煞車不及而撞擊前開貨車
    之車尾，經送醫急救，洪志敬仍不治死亡，爰依侵權行為法則，求為命上訴人應
    連帶給付被上訴人丙○○醫藥費四百六十元、殯葬費五十二萬八千七百六十四元
    、扶養費十八萬零四百八十八元、慰撫金三百萬元，扣除上訴人辛○○給付保險
    金六十萬元，計三百一十萬九千零十二元；連帶給付丙○○、乙○○、戊○○、
    丁○○（即洪許雙之承受訴訟人，下稱乙○○等四人）扶養費四萬一千一百八十
    八元、慰撫金三百萬元，扣除上訴人辛○○給付保險金六十萬元，計二百四十四
    萬一千一百八十七元，及法定遲延利息之判決。（原審判命上訴人應連帶給付被
    上訴人丙○○三十八萬六千八百七十九元之本息，連帶給付被上訴人乙○○等四
    人十四萬四千七百一十三元之本息，駁回被上訴人其餘之請求，上訴人就其敗訴
    部分提起上訴。被上訴人提起附帶上訴，請求上訴人應再連帶給付丙○○四十七
    萬九千九百九十九元；再連帶給付乙○○等四人四十七萬九千九百九十九元及利
    息，其餘敗訴部分則已確定)。
二、上訴人辛○○則以：車禍發生當時系爭車輛並非靜止之狀態，且撞擊之發生係因
    洪志敬疏於注意車前狀況，未保持行車安全距離所致，上訴人辛○○並無過失等
    語置辯。上訴人合運公司及銘華公司另以：系爭肇事車輛並非其所有，而係上訴
    人辛○○所自有，上訴人辛○○僅向上訴人合運公司、銘華公司靠行，故其等並
    非上訴人辛○○之僱用人，自無須與上訴人辛○○負連帶清償之責；且原審酌定
    一百二十萬元之慰撫金亦屬過高等語，資為抗辯。
三、被上訴人主張上訴人辛○○為貨車司機，於八十九年一月十八日上午六時十五分
    ，駕駛車牌號碼ＡＬ－７１９號營業貨運曳引車牽引之車牌號碼Ｋ６－２６號半
    拖車，在國道三號新店隧道北上二七‧九公里處，與被上訴人丙○○及洪許雙之
    子洪志敬駕駛之車牌號碼Ｆ７－８３８號大貨車發生車禍事故，洪志敬雖經送醫
    急救，仍因顱內出血傷重延至同年月二十一日上午十一時三十四分不治死亡之事
    實，為上訴人所不爭執，自堪信為真實。
四、按因故意或過失不法侵害他人權利者，負損害賠償責任，民法第一百八十四條定
    有明文。次按受僱人因執行職務，不法侵害他人之權利者，由僱用人與行為人連
    帶負損害賠償責任，民法第一百八十八條第一項前段定有明文。本條係為保護被
    害人而設，避免被害人對受僱人請求賠償，有名無實而設。故此之所謂受僱人，
    應從寬解釋，並不以事實上有僱傭契約者為限，凡客觀上被他人使用，為之服勞
    務而受其監督者，均屬受僱人。換言之，依一般社會觀念，若其人確有被他人使
    用，為之服勞務而受其監督之客觀事實存在，自應認其人為該他人之受僱人；至
    其等之主觀認識如何，要非所問。又目前在臺灣經營交通事業之營利私法人，接
    受他人靠行（即出資人以該交通公司之名義購買車輛，並以該公司名義參加營運
    ），而向該靠行人（即出資人）收取費用，以資營運者，比比皆是，此為眾所週
    知之事實；該靠行之車輛，在外觀上既屬該交通公司所有，乘客又無從分辨該車
    輛之實質所有權人，則此種交通公司即應對廣大乘客之安全負起法律上之責任。
    且該靠行之車輛，無論係由出資人自行駕駛，或僱用他人合作駕駛，或出租，在
    通常情形，均為該交通公司所能預見，苟該駕駛人係有權駕駛，在客觀上應認其
    係為該交通公司服勞務，而應使該交通公司負僱用人之責任，方足以保護乘客之
    安全。因此，由靠行車行係營利私法人、向靠行人收取費用、以資營運；代辦牌
    照、代繳違規罰款、違規代為聲明異議、靠行人僱人駕車應事先告知靠行車行；
    以靠行車行名義發給所得稅扣繳憑單、投保勞工保險；車輛登記為靠行車行名義
    所有，車體並標明靠行車行名稱等情綜合判斷，實務上均認靠行車行應負僱用人
    之責任。（參照最高法院五十七年台上字第一一六三號判例、七十七年度台上字
    第六六五號判決、八十八年度台上字第二六一八號判決意旨）。
五、被上訴人主張上訴人辛○○因過失，將系爭車輛停置於事故發生現場，造成撞擊
    ，與被害人洪志敬之死亡結果間有因果關係等語。上訴人辛○○雖辯以：事故發
    生當時系爭車輛並非處於靜止之狀態，且撞擊之發生係因洪志敬疏於注意車前狀
    況，未保持行車安全距離所致，伊並無過失云云；惟查，原審調閱原法院八十九
    年度交訴字第一二三號及本院九十一年度交上訴字第五四號刑事卷宗查明：
(一)、上開刑事判決均認定：
    １、依道路交通事故調查報告表之事故現場圖、現場及車損照片所示，被害人洪
        志敬大貨車自後撞及上訴人辛○○聯結車後，二車係呈停滯緊接排列；碰撞
        後洪志敬大貨車之破片、塵土等掉落物亦均集中於兩車緊接處下方，無拖行
        散布之情形；辛○○聯結車亦無煞車痕跡，僅車頭稍向右傾，洪志敬大貨車
        則留有三‧五公尺煞車痕。按一般駕駛人於行駛中遭他車自後追撞，本能均
        有急採煞車之反應，辛○○供稱肇事時聯結車時速約四、五十公里，竟於洪
        志敬大貨車撞及後，毫無煞車，已與常情不符；設若如辛○○所稱，當時聯
        結拖車時速已達四、五十公里，則在洪志敬大貨車係自後方追撞，辛○○聯
        結車復無任何煞車之情形下，辛○○聯結車理當繼續以時速四、五十公里以
        上之速度往前行（聯結車車速加上大貨車撞擊之力），且洪志敬大貨車係於
        煞車不及後，始撞及辛○○聯結車，致車頭全毀，顯見洪志敬駕駛大貨車於
        撞擊聯結車時，尚有相當速度。此時辛○○聯結車既以時速四、五十公里以
        上向前行駛；同時洪志敬大貨車亦有相當速度，則於發生追撞後，二車必然
        繼續向前拖行，洪志敬大貨車絕不可能於撞及上訴人辛○○聯結車時，立即
        停止（因二車均有速度），二車並呈停滯緊接排列狀。而洪志敬大貨車之散
        落物也不應僅集中於二車緊接處之下方，全無向前（因車繼續向前）拖行散
        佈之情形，足證辛○○駕駛之聯結車應係停止於隧道中，又未採取任何警告
        措施，致後方洪志敬所駕駛之大貨車因閃避不及致發生追撞事故，洵無疑義
        。台灣省台北縣區車輛行車事故鑑定委員會及台灣省車輛行車事故覆議鑑定
        委員會亦均同此認定，有各該委員會鑑定函在卷為憑。上訴人辛○○所辯：
        當時聯結車時速約四、五十公里，並無停車，顯非屬實。
    ２、台灣省台北縣區車輛行車事故鑑定委員會八十八年五月十九日北鑑字第八九
        三七一號函說明三雖載稱：本案現場圖示辛○○之聯結車與洪志敬之自大貨
        車肇事後兩車相接並未分離，且撞擊掉落物集中於兩車接觸位置下方，亦無
        拖行散布之情形，陳車應係在停止中或是極緩速行進中被後方洪車撞擊等語
        。惟該鑑定函說明四載稱：另查肇事位置於隧道內，距隧道入口（二十八點
        三公里）處已超過四百公尺，若以四十公里時速行進，其行駛時間約在四十
        秒左右，則由隧道外起動，因車況有異而以十公里時速緩慢行駛，其行駛時
        間超過二分鐘，與陳某所稱起步後約二十秒後被撞之情形差距頗大。說明五
        並載稱：綜合前述兩點（即三、四）與徐昌曾所述，研判本案應係辛○○之
        聯結車因故停止於隧道內，又未採警告措施，致後方洪志敬之大貨車閃避不
        及而發生追撞，訴外人徐昌曾所駕自小客車再追撞已肇事之洪車。足見該鑑
        定函結論係綜合各項事證後，認定上訴人辛○○聯結車係於隧道內因故停車
        。
    ３、按汽車在高速公路行駛途中，除遇特殊狀況必須減速外，不得在車道中停車
        或臨時停車，高速公路交通管制規則第十條定有明文，上訴人辛○○既係領
        有職業聯結車駕駛執照之職業駕駛人，並駕駛聯結車行經高速公路，自應遵
        守上開交通安全規定。再依道路交通事故調查報告表所示，肇事路段係隧道
        內有照明；道路無障礙，並無不能注意之情事；且當時亦無任何特殊狀況，
        致有臨時停車之必要。上訴人辛○○竟仍疏於注意，違規於高速公路上臨時
        停車，以致肇事，其有過失至明。而被害人洪志敬確因本件道路交通事故受
        有頭部外傷、腦挫傷、顱內挫傷性出血、顏面多處骨折、多處撕裂傷併大量
        出血等傷害，送醫急救後仍因多發性外傷、低血量性休克延至八十九年一月
        二十一日上午十一時三十四分許不治死亡，亦經臺灣彰化地方法院檢察署檢
        察官督同法醫師相驗無訛，有相驗屍體證明書、驗斷書、勘驗筆錄、臺北市
        立萬芳醫院診斷證明書附卷可憑。足見上訴人辛○○過失行為與被害人死亡
        間，顯有相當因果關係。
(二)、上訴人辛○○雖以前揭情詞抗辯，惟伊對於前開刑事判決認定其過失行為之各項
    證據資料並未提出合理之說明，所辯伊無過失云云，自不足採。從而，被上訴人
    丙○○及被上訴人乙○○等四人之被繼承人洪許雙依侵權行為之法律關係，請求
    上訴人辛○○賠償其財產與非財產上之損害，於法自屬有據。
(三)、依前所述，民法第一百八十八條第一項所謂之僱用人，僅須外觀上行為人係為其
    服勞務即足，不須以僱傭契約關係存在為必要。上訴人合運公司及銘華公司雖抗
    辯系爭肇事車輛實質所有人為上訴人辛○○，僅信託登記為伊等所有而已，並無
    僱傭關係云云；惟查，系爭車牌號碼ＡＬ－７１９號營業貨運曳引車登記為上訴
    人合昌公司所有，其牽引之車牌號碼Ｋ６－２６號半拖車則登記為上訴人銘華公
    司所有，依伊等與上訴人辛○○間所訂立之汽車貨運業接受個別經營者（寄行）
    委託服務契約（交附民卷第一八、一九頁）固載稱由上訴人辛○○自行個別經營
    汽車貨運業務，然舉凡車輛牌照之請領、換發等異動登記、車輛使目牌照稅等之
    繳納、汽車責任保險之投保或互助契約之參加、汽車事故、購車貸款申請及動產
    擔保之登記等有關事項均委由上訴人合運及銘華公司代辦，並登記上訴人辛○○
    為駕駛名義人，辛○○亦使用二公司名義之名片；依前開說明，自堪認上訴人辛
    ○○客觀上與合運公司、銘華公司間存有選任、服勞務及監督關係，與僱傭無殊
    ，在外觀上顯已足認上訴人合運公司及銘華公司為上訴人辛○○之僱用人。因此
    ，上訴人辛○○因前述之過失，致被害人洪志敬之父丙○○、母洪許雙二人受有
    財產及精神上損害，而上訴人合運公司及銘華公司既為上訴人辛○○之僱用人，
    對於被上訴人因而所受之損害，自應負連帶賠償責任。惟合運公司及銘華公司各
    因為辛○○之僱用人，應與伊負連帶賠償責任；但該二公司並無相互牽連之共同
    關係，而係因相關法律關係偶然競合所致，要屬不真正之連帶債務，故於其中一
    人清償，其他債務人即同免其責任，併此敘明。
六、上訴人合運公司及銘華公司對於原審認定之醫藥費四百六十元、殯葬費二十六萬
    三千八百五十元、扶養費被上訴人丙○○部分十八萬零四百八十八元、洪許雙部
    分四萬一千一百八十八元，以及上訴人辛○○應負擔十分之六之過失責任俱不爭
    執；上訴人辛○○復未到庭辯論或提出書狀答辯，堪認被上訴人請求賠償之上開
    損害金額，於法有據，應予准許。茲兩造僅就精神慰撫金部分為攻防，上訴人主
    張原審所判給付丙○○、洪許雙二人精神慰撫金各一百二十萬元為過高；被上訴
    人則主張過低，並提起附帶上訴，請求應以各給付二百萬元為允當。按民法第一
    百九十四條規定，不法侵害他人致死者，被害人之父母，雖非財產上之損害，亦
    得請求賠償相當之金額。丙○○、洪許雙二人為被害人之父母，被害人洪志敬係
    五十六年出生，事故發生時正值壯年且未婚，因上訴人辛○○之過失行為致其等
    老年喪子，白髮人送黑髮人，精神上所受之創痛，固不待言。惟慰撫金之性質在
    於補償及調整被害人所受精神上之損害，其核給之標準應斟酌加害者與被害者雙
    方之身份資力與加害程度及其他各種情形核定之。（最高法院五十一年台上字第
    二二三號判例意旨參照）經查，被上訴人丙○○自身罹患癌症已屬痛苦不堪（見
    本院卷被上證五號），又蒙喪子之痛，其痛苦自難以言喻；洪許雙生前即已罹患
    「運動神經元萎縮症」（見原審卷第原證六號），雖因臥病在床，然意識仍如常
    人，遭此變故，影響其病情，以致在訴訟進行中不幸死亡。而上訴人辛○○為貨
    車司機，有固定之工作及薪資收入，其僱用人合運公司、銘華公司之資本總額分
    別為六千萬元及二千八百萬元，復有公司變更登記表附原審九十一年度店調字第
    六四號卷第二○－二三頁足稽，顯有相當之資力，而此僱用人之經濟能力，亦為
    考量精神慰撫金因素之一；且上訴人辛○○肇事後矢口否認伊有過失，上訴人合
    運及銘華公司則一再藉詞靠行圖免其僱用人責任，自八十九年間事故發生迄今，
    被上訴人除領取汽車強制保險之給付一百二十萬元外，上訴人均未再給付分文。
    爰斟酌上情，認被上訴人丙○○、被上訴人乙○○等四人之被繼承人洪許雙請求
    精神慰撫部分，以各一百五十萬元為適當。
七、復按損害之發生或擴大，被害人與有過失者，法院得減輕賠償金額，或免除之，
    民法第二百十七條第一項定有明文。查本件車禍，被害人洪志敬亦有疏於注意車
    前狀況，未保持安全距離之過失之事實，此經原法院八十九年度交訴字第一二三
    號刑事判決、本院九十一年度交上字第五四號刑事判決所認定，是本件損害之發
    生，被害人洪志敬與有過失，與本件車禍事故之發生亦有相當因果關係，原審審
    酌上訴人辛○○所違反者，係不得在高速公路臨時停車，且未採取任何警告措施
    之特別注意義務，被害人洪志敬違反者，係未注意車前狀況，保持安全距離之一
    般注意義務，自應以上訴人辛○○之過失情節為重，認定上訴人辛○○與被害人
    洪志敬之過失責任比例為六比四，兩造就此並不爭執，堪認允洽。是則，上訴人
    所應負之賠償金額自應予減輕十分之四。
八、又依強制汽車責任保險法第三十條之規定，保險人依本法規定給付之保險金，視
    為加害人或被保險人損害賠償金額之一部分；加害人或被保險人受賠償請求時，
    得扣除之。被上訴人丙○○、及被上訴人乙○○等四人之被繼承人洪許雙已請領
    強制汽車責任保險之保險給付各六十萬元，此部分金額自應予扣除。
九、綜上，被上訴人丙○○得請求賠償之金額為一百九十四萬四千七百九十八元 (計
    算式４６０＋２６３８５０＋１８０４８８＋0000000=0000000)
    ，經減輕上訴人辛○○責任並扣除強制汽車保險給付後金額為五十六萬六千八百
    七十八元 (計算式0000000x０．0－000000=５６６８７９，元以
    下四捨五入)；被上訴人乙○○等四人 (被繼承人洪許雙部分)得請求賠償之金額
    為一百五十四萬一千一百八十八元（計算式４１１８８＋0000000=00
    00000），經減輕上訴人辛○○責任並扣除強制汽車保險給付後金額後為三
    十二萬四千七百十三元（計算式0000000x０．0－000000=３２４
    ７１３，元以下四捨五入）。從而，被上訴人丙○○，及乙○○等四人，依侵權
    行為法律關係請求上訴人連帶負損害賠償之責任，於請求「上訴人合運公司與辛
    ○○連帶給付丙○○五十六萬六千八百七十九元；連帶給付乙○○等四人三十二
    萬四千七百十三元，及均自起訴狀繕本最後送達上訴人之翌日即九十一年一月十
    二日至清償日止按週年利率百分之五計算之利息，上訴人銘華公司應就上開給付
    與上訴人辛○○負連帶給付責任」之範圍內，於法有據，應予准許。逾此範圍之
    請求，為無理由，應予駁回。原審判決（嗣分別於九十二年五金二十八日、同年
    八月十三日更正裁定確定）就上開範圍為上訴人敗訴之判決，並為准免假執行之
    宣告，核無不合，上訴意旨求予廢棄改判，為無理由，應予駁回。至被上訴人超
    逾上開範圍即請求上訴人銘華公司應與上訴人合運公司連帶給付部分，則屬無據
    ，應與該部分假執行之聲請併予駁回；上訴意旨就此部分，指摘原判決不當，為
    有理由，爰予廢棄改判如主文第二項所示。又，被上訴人丙○○、乙○○等四人
    請求精神慰撫部分，應提高為各一百五十萬元，被上訴人提起附帶上訴部分，於
    請求「附帶被上訴人合運公司應再與辛○○連帶給付上訴人丙○○一十八萬元及
    法定遲延利息；再連帶給付上訴人乙○○等四人一十八萬元及法定遲延利息，附
    帶被上訴人銘華公司應就上開給付與附帶被上訴人辛○○負連帶給付責任」部分
    ，為有理由，其理由有若前述；原審就此部分為附帶上訴人敗訴之判決，自有未
    洽，附帶上訴人就此部分指摘原判決不當，求予廢棄改判，為有理由，爰予廢棄
    改判如主文第五項所示。至超過上開應准許部分，附帶上訴人之請求為無理由，
    原審為其敗訴之判決並駁回其假執行之聲請，並無違誤；附帶上訴人就此部分所
    為之附帶上訴，為無理由，應駁回其附帶上訴。
十、本件事證已臻明確，兩造其餘攻擊防禦方法，對本判決結果不生影響，爰不一一
    論述，附此指明。
十一、據上論結，本件上訴及附帶上訴均為一部分有理由，一部分無理由，判決如主
      文。
中      華      民      國    九十二    年      九      月      十      日
                                民事第三庭
                                    審判長法  官  張  宗  權
                                          法  官  蕭  艿  菁
                                          法  官  吳  秀  美
正本係照原本作成。
上訴人不得上訴。
附帶上訴人不得上訴。
中      華      民      國    九十二    年      九      月     十五     日
                                          書記官  常  淑  慧


司法院資訊處製作；財團法人民間司法改革基金會備份。
